臺灣新北地方法院刑事判決
111年度訴字第538號
公  訴  人  臺灣新北地方檢察署檢察官
被      告  陳冠䇐


指定辯護人  林志輝律師（義務辯護）
上列被告因違反毒品危害防制條例案件，經檢察官提起公訴（11
0年度偵字第43997號），本院判決如下：
    主  文
甲○○犯販賣第三級、第四級毒品而混合二種以上之毒品未遂罪，
處有期徒刑壹年拾月。扣案如附表編號1、3所示之物均沒收。
    事  實
一、甲○○明知4-甲基甲基卡西酮、硝甲西泮係毒品危害防制條例
    列管之第三級毒品，硝西泮（耐妥眠）、2-胺基-5-硝基二
    苯酮係毒品危害防制條例列管之第四級毒品，竟意圖營利，
    預見其所販賣之毒品咖啡包可能混合第三、四級毒品，仍不
    違背其本意，基於販賣第三級、第四級毒品而混合二種以上
    毒品之犯意，於民國110年10月28日上午11時前某時許，使
    用電子設備連線上網，在通訊軟體「TikTok」上以帳號「@8
    57857music666」、暱稱「飲料營(圖示)」發布標題為「營(
    圖示)營(圖示)#飲料#嗨桃#抖#腳」等隱含可向其購買毒品
    之影片，適新北市政府警察局新莊分局員警執行網路巡邏發
    覺上開內容，先透過TikTok向使用帳號@857857music666之
    甲○○聯繫，雙方再透過通訊軟體「微信」聯繫，約定以新臺
    幣（下同）18,000元之代價販賣含有混合第三級毒品4-甲基
    甲基卡西酮、硝甲西泮及第四級毒品硝西泮（耐妥眠）、2-
    胺基-5-硝基二苯酮成分之毒品咖啡包45包，以及原料2包給
    佯裝買家之員警。嗣甲○○於約定之110年11月3日下午2時8分
    許，至新北市○○區○○街00號前與佯裝買家之員警交易，迨甲
    ○○將附表編號1、2所示之毒品咖啡包45包及原料2包交付與
    佯裝買家之員警之際，員警旋即表明身分後當場逮捕，並扣
    得附表編號1至3所示之物，因而未遂。
二、案經新北市政府警察局新莊分局報告臺灣新北地方檢察署檢
    察官偵查起訴。
    理  由
一、證據能力：
㈠、按被告以外之人於審判外之言詞或書面陳述，除法律有規定
    者外，不得作為證據，刑事訴訟法第159條第1項定有明文。
    又被告以外之人於審判外之陳述，雖不符刑事訴訟法第159
    條之1至第159條之4之規定，而經當事人於審判程序同意作
    為證據，法院審酌該言詞陳述或書面陳述作成時之情況，認
    為適當者，亦得為證據；當事人、代理人或辯護人於法院調
    查證據時，知有同法第159條第1項不得為證據之情形，而未
    於言詞辯論終結前聲明異議者，視為有前項之同意，刑事訴
    訟法第159條之5規定甚明，且其適用並不以「不符前四條之
    規定」為要件（最高法院104年度第3次刑事庭會議決議意旨
    參照）。查本案認定事實所引用被告甲○○以外之人於審判外
    之言詞或書面陳述，雖屬傳聞證據，惟檢察官、被告、辯護
    人於本院中均同意有證據能力（見本院卷第64頁、第107頁
    ），且於言詞辯論終結前，均未主張有刑事訴訟法第159條
    第1項不得為證據之情形，本院審酌此等證據作成時之情況
    ，並無違法不當及證明力明顯過低之瑕疵，認以之作為證據
    應屬適當，而認該等證據資料皆有證據能力。
㈡、至於本院所引之非供述證據部分，經查並非違法取得，亦無
    依法應排除其證據能力之情形，應有證據能力。
二、認定犯罪事實所憑之證據及理由：
㈠、上開犯罪事實，業據被告於警詢、偵訊及本院中均坦承不諱
    （見110年度偵字第43997號卷【下稱偵卷】第15至22頁、第
    212至217頁、本院卷第63頁、第107頁、第108頁），並有新
    北市政府警察局新莊分局中平所李宗賢警員110年11月3日職務
    報告（見偵卷第83至85頁）、TikTok、微信對話紀錄截圖及
    譯文各1份（見偵卷第87至109頁）在卷可證。又被告於事實
    欄所示時、地為警搜索扣得如附表編號1至3所示之物，有新
    北市政府警察局新莊分局搜索扣押筆錄、扣押物品目錄表（見偵
    卷第51至55頁）、查獲現場及扣案物照片（含微信對話紀錄
    翻拍照片）（見偵卷第109至120頁）在卷可憑。而扣案如附
    表編號1所示之毒品咖啡包經送內政部警政署刑事警察局鑑
    驗，驗出第三、四級毒品成分，此亦有該局110年12月17日
    刑鑑字第1108029331號鑑定書（見偵卷第224至225頁）附卷
    可參，足認被告上開自白與事實相符，應堪採信。
㈡、按衡諸現今新興毒品種類日益繁多，且販賣混合多種不同級
    別毒品成分之咖啡包之案例層出不窮，電視媒體、報刊雜誌
    亦不斷報導警方多次查獲之咖啡包因混合毒品之成分複雜致
    施用者具有高度危險性及致死率，也因混合毒品之成分複雜
    ，施用後所造成之危險性及致死率高於施用單一種類，政府
    為加強遏止混合毒品之擴散，乃於109年1月15日修正公布、
    同年7月15日施行之毒品危害防制條例第9條第3項，將混合
    毒品之犯罪行為，適用其中最高級別毒品之法定刑，並加重
    其刑至二分之一。是毒販所持有、販賣之毒咖啡包可能混合
    2種以上之毒品等情，已成為一般社會大眾所知悉，更遑論
    實際施用、販賣毒咖啡包之人。被告於行為時年滿20歲，且
    智識正常，對於上情自難諉為不知，其主觀上應已預見所販
    賣之毒品咖啡包可能含有2種以上之毒品成分，縱使被告無
    法明確知悉前開扣案毒品咖啡包內容物之成分種類，然其知
    悉該等毒品咖啡包係毒品上游任意添加數量、種類均不詳之
    毒品後混合而成，裡面之毒品成分難以掌握，縱含有2種以
    上毒品成分亦不足為奇，而其未辨明該等毒品咖啡包之製造
    生產過程即因貪圖小利而任意將上開由「乾杯水果茶」交付
    之毒品咖啡包販售他人，顯見被告對於所販賣之毒品咖啡包
    究竟含有何種第三、四級毒品，均在所不問，被告對此亦坦
    認：我知道我所販賣的毒品咖啡包可能同時混雜有多種毒品
    成份等語（見本院卷第106頁），堪認被告具有販賣第三、
    四級毒品而混合二種以上之毒品之不確定故意。
㈢、再按，所謂販賣，僅須行為人主觀上有營利意圖，至實際上
    是否已經獲利，則非所問，且販賣者從各種「價差」、「量
    差」或「純度」謀取差額為利潤之方式，或有差異，然其所
    圖利益之非法販賣行為目的，並無二致。查本案被告所為販
    賣第三級、第四級毒品而混合二種以上之毒品犯行雖係經員
    警查獲，而未實際取得價金，惟被告於審理時自承：這些毒
    咖啡包是乾杯水果茶賣給我，1包進價大約200、300元等語
    （見本院卷第106頁），據此換算被告本案所販賣毒咖啡包
    之成本約為9,000至13,500元（200元×45包＝9,000元、300元
    ×45包＝13,500元），與被告預計以18,000元販賣45包毒咖啡
    包及2包原料之價格相比，從中至少能獲取4,500元之利益，
    堪認被告為本案犯行，確有營利之意圖無訛。
㈣、綜上所述，本案事證明確，被告販賣第三級、第四級毒品混
    合二種以上毒品犯行堪以認定，應依法論科。
三、論罪科刑：
㈠、毒品危害防制條例於109年1月15日修正公布增訂毒品危害防
    制條例第9條第3項「犯前5條之罪（包括同條例第4條至第8
    條之罪）而混合二種以上之毒品者，適用其中最高級別毒品
    之法定刑，並加重其刑至二分之一」，且依立法理由可知該
    條項係屬分則之加重，為另一獨立之犯罪型態，如其混合二
    種以上毒品屬不同級別，應依最高級別毒品所定之法定刑，
    並加重其刑至二分之一。
㈡、是核被告所為，係犯毒品危害防制條例第9條第3項、第4條第
    6項、第3項、第4項之販賣第三級、第四級毒品而混合二種
    以上之毒品未遂罪，應依毒品危害防制條例第9條第3項規定
    ，適用其中最高級別毒品即販賣第三級毒品罪之法定刑，並
    加重其刑。起訴意旨雖漏引毒品危害防制條例第4條第4項之
    罪，惟其基本事實相同，且經本院於審理程序時一併告知法
    條及罪名，檢察官亦當庭補充起訴法條（見本院卷第108頁
    ），對其刑事辯護防禦權並不生不利影響，本院自仍應予以
    審理，附此敘明。
㈢、又行為人意圖營利而購入毒品，其主觀上雖認知係為銷售營
    利，客觀上並有購入毒品之行為，惟仍須對外銷售，始為販
    賣行為之具體實現。若行為人意圖營利而購入毒品後，在尚
    未尋找買主前，即為警查獲，既未對外銷售或行銷，難認其
    意圖營利而購入毒品之行為，與販賣毒品構成要件實現具有
    必要關聯性，此際仍非屬著手販賣，而應僅成立意圖販賣而
    持有毒品罪。至於行為人意圖營利，因買主之要約而購入毒
    品，或先向不特定人或特定多數人行銷後，再購入毒品等情
    形，自其前後整體行為以觀，前者已與可得特定之買方磋商
    ，係為與該買方締約而購入毒品，與銷售毒品之實現具有必
    要關聯性；後者則與意圖營利購入毒品後，已對不特定人或
    特定多數人行銷之情形無異，均已達販賣毒品罪之著手階段
    。申言之，倘行為人祇意圖營利而購入毒品，在尚未尋找買
    主前，即為警查獲，其主觀上雖有營利之意圖，客觀上亦有
    購入毒品之行為，但既未對外銷售，亦無向外行銷之行為，
    自難認已著手實行販賣毒品，仍應論以意圖販賣而持有毒品
    罪，乃最高法院最近所持之見解。本件被告在TikTok上刊登
    隱含可向其購買毒品之影片，再用微信與佯裝買家之員警達
    成買賣毒品咖啡包45包及原料2包之交易，並出面交付之，
    已達販毒之著手階段，是被告意圖販賣而持有毒品咖啡包（
    含持有第三級毒品純質淨重5公克以上）之低度行為，應為
    販賣未遂之高度行為所吸收，不另論罪。
㈣、刑之加重減輕
　1.被告犯毒品危害防制條例第9條第3項、第4條第6項、第3項
    、第4項之販賣第三級、第四級毒品而混合二種以上之毒品
    未遂罪，應依同條例第9條第3項之規定，適用同條例第4條
    第6項、第3項之法定刑，並加重其刑。
　2.被告已著手於犯罪行為之實施，而未至販出既遂之結果，為
    未遂犯，依刑法第25條第2項後段之規定，按既遂犯之刑減
    輕之。
　3.犯第4條至第8條之罪於偵查及歷次審判中均自白者，減輕其
    刑，毒品危害防制條例第17條第2項定有明文。被告就本案
    犯行，於偵查及本院審判中均自白不諱，符合前揭偵審自白
    減輕規定鼓勵犯罪行為人自白、悔過，以期訴訟經濟、節約
    司法資源而設之立法目的，應有毒品危害防制條例第17條第
    2項規定之適用，爰依法減輕其刑。
　4.被告所為有上開加重(毒品危害防制條例第9條第3項規定)及
    複數減輕事由(偵審自白、未遂)，爰依刑法第70條、第71條
    第1項規定先加後遞減之。
　5.至被告雖供稱本案毒品咖啡包均係向「乾杯水果茶」購得，
    然經本院依職權函詢新北市政府警察局新莊分局，該分局函
    覆本院以：「因被告所提供之相關事證不足，致無法循線查
    緝溯源」等語，有111年5月11日新北警莊刑字第1114040528
    號函暨所附員警職務報告（見本院卷第45至47頁）在卷可佐
    ，則其所犯本案之罪無毒品危害防制條例第17條第1項規定
    之適用。
　6.另被告依上開減刑事由遞減其刑後，所得判處之最低刑度與
    其犯行已屬相當，核與刑法第59條所稱犯罪之情狀顯可憫恕
    ，認科以最低刑度猶嫌過重之要件不符，自無從再依刑法第
    59條規定酌減其刑，附此敘明。　　
㈤、量刑　
    爰以行為人責任為基礎，審酌被告明知毒品戕害施用者身心
    健康，染癮後難以戒除，除影響其個人及家庭生活外，更可
    能因此衍生其他犯罪，嚴重破壞社會治安，竟仍無視國家杜
    絕毒品犯罪之禁令，為圖自身利益而販賣毒品，對國家、社
    會及個人之傷害至深且鉅，實屬不該；惟念及被告犯後始終
    坦承犯行，節省大量司法資源，可見悔意，犯後態度尚佳，
    復考量本案販賣毒品咖啡包之對象僅1位、數量共計45包、
    未遂及其所欲獲取價差之利益，其參與的角色地位與大盤、
    中盤出售數量龐大之毒品以牟取暴利之情形有別；另參酌被
    告於本院審理時自述高中肄業、擔任手機維修學徒、家庭經
    濟狀況勉持（見本院卷第108頁）等一切情狀，量處如主文
    所示之刑。
㈥、不予宣告緩刑
　　查被告固未曾因故意犯罪而受有期徒刑以上刑之宣告，然被
    告另案販賣毒品案遭臺灣臺中地方檢察署檢察官提起公訴，
    尚在法院審理中，有臺灣高等法院被告前案紀錄表及起訴書
    附卷可考，故本案尚不宜諭知緩刑，附此敘明。
四、沒收部分
㈠、扣案如附表編號1所示含第三、四級毒品咖啡包45包屬違禁物
    ，故依刑法第38條第1項之規定，不問屬於被告與否，均應
    宣告沒收。又上開包裝袋，與內含之第三、四級毒品分離時
    ，仍會有極微量之毒品成分殘留而難以析離，足認各該包裝
    袋與內含之第三、四級毒品具有不可析離之關係，亦皆應一
    併宣告沒收。至鑑驗耗損部分，既已滅失不存在，自無庸併
    予宣告沒收。
㈡、扣案如附表編號2所示之原料共2包，係被告販賣之標的，且
    均未檢出第二級毒品甲基安非他命及第三級毒品愷他命等常
    見毒品成分，非違禁物，不予宣告沒收。
㈢、又扣案如附表編號3所示之行動電話及SIM卡，係用來在TikTo
    k刊登販毒影片及與佯裝買家之員警連絡之工具，業據被告
    供陳在卷（見本院卷第106頁），自應依毒品危害防制條例
    第19條第1項規定，不問屬於犯罪行為人與否，宣告沒收。
㈣、被告就本案犯行未遂，尚無犯罪所得，自無宣告沒收或追徵
    其價額之問題。
據上論斷，應依刑事訴訟法第299條第1項前段，判決如主文。
本案由檢察官乙○○提起公訴，經檢察官方心瑜到庭執行職務。
中　　華　　民　　國　　111 　年　　7　　月　　26　　日
　　　　　　　　　刑事第六庭　審判長法　官　樊季康

                                    法  官　楊展庚

                                    法  官　葉逸如　
以上正本證明與原本無異。
如不服本判決，應於判決送達後20日內敘明上訴理由，向本院提
出上訴狀（應附繕本），上訴於臺灣高等法院。其未敘述上訴理
由者，應於上訴期間屆滿後20日內向本院補提理由書「切勿逕送
上級法院」。
                                    書記官  邱瀚群
中　　華　　民　　國　　111 　年　　7 　　月　　26　　日
附錄本案論罪科刑法條全文：
毒品危害防制條例第4條
製造、運輸、販賣第一級毒品者，處死刑或無期徒刑；處無期徒
刑者，得併科新臺幣3千萬元以下罰金。
製造、運輸、販賣第二級毒品者，處無期徒刑或10年以上有期徒
刑，得併科新臺幣1千5百萬元以下罰金。
製造、運輸、販賣第三級毒品者，處7年以上有期徒刑，得併科
新臺幣1千萬元以下罰金。
製造、運輸、販賣第四級毒品者，處5年以上12年以下有期徒刑
，得併科新臺幣5百萬元以下罰金。
製造、運輸、販賣專供製造或施用毒品之器具者，處1年以上7年
以下有期徒刑，得併科新臺幣1百50萬元以下罰金。
前五項之未遂犯罰之。
毒品危害防制條例第9條
成年人對未成年人販賣毒品或犯前三條之罪者，依各該條項規定
加重其刑至二分之一。
明知為懷胎婦女而對之販賣毒品或犯前三條之罪者，亦同。
犯前五條之罪而混合二種以上之毒品者，適用其中最高級別毒品
之法定刑，並加重其刑至二分之一。
附表
編號 扣案物品及重量 數量 檢驗結果 證據出處 沒收與否 1 毒品咖啡包(編號A1至A45)) 45包 經檢視均為紅色包裝，外觀型態均相似。 驗前總毛重63.98公克（包裝總重約18.90公克），驗前總淨重約45.08公克。 隨機抽取編號A11鑑定：經檢視內含棕色粉末。淨重1.17公克，取1.10公克鑑定用罄，餘0.07公克。檢出第三級毒品4-甲基甲基卡西酮、微量第三級毒品硝甲西泮（硝甲氮平）及微量第四級毒品硝西泮（耐妥眠）、2-胺基-5-硝基二苯酮等成分。 測得4-甲基甲基卡西酮純度約13%，依據抽測純度值，推估編號A1至A45均含4-甲基甲基卡西酮之驗前總純質淨重約5.86公克。 內政部警政署刑事警察局110年12月17日刑鑑字第1108029331號鑑定書（見偵卷第224至225頁） 沒收 2 原料(編號B1及B2) 2包 經檢視均為淡黃色粉末，外觀型態均相似。驗前總毛重56.41公克（包裝總重約3.32公克），驗前總淨重約53.09公克。共取0.21公克鑑定用罄，總餘52.88公克。均未檢出第二級毒品甲基安非他命及第三級毒品愷他命等常見毒品成分。　 同上 非違禁物，不予沒收。 3 IPHONEX行動電話(含門號0000000000號之SIM卡1張、IMEI：000000000000000號） 1支   沒收